臺灣高等法院臺南分院民事裁定
110年度重抗字第25號
抗  告  人  中華開發資產管理股份有限公司
法定代理人  李天送  
上列抗告人因與相對人黃石定間聲明異議事件，對於中華民國10
9年12月18日臺灣臺南地方法院109年度執事聲字第23號所為裁定
提起抗告，本院裁定如下： 
    主  文
抗告駁回。
抗告程序費用由抗告人負擔。
    理  由
一、抗告意旨略以：伊於民國108年1月15日執臺灣臺南地方法院
    （下稱原法院）104年4月13日南院崑92執廉字第40465號債
    權憑證聲請原法院民事執行處（下稱執行法院）強制執行相
    對人所有不動產，執行聲請狀請求金額固然僅載新臺幣（下
    同）「40,946,709元」（4,094萬6,709元），惟伊之真意係
    就全數債權金額「400,946,709元」（4億94萬6,709元）請
    求強制執行。伊嗣於108年12月27日陳報狀敘明上開情事；
    另於108年12月9日聲請狀中請求更正執行之金額，並非追加
    執行金額，乃執行法院司法事務官將伊之聲請更正誤認為係
    追加債權金額3億6,000萬元，並列為劣後債權，而認超過債
    權金額4,094萬6,079元之部分不得列入分配。為此提出異議
    ，請求廢棄原司法事務官所為裁定，原裁定不察，駁回伊之
    異議，尚有未洽，為此提起抗告，求予廢棄等語。
二、按執行法院對於執行程序所涉及之事項，僅有形式上審查權
    ，包含聲請人之聲請內容、執行名義內容及有效性等事項均
    然，亦即對於債權人提出之聲請強制執行書狀內容、執行名
    義證明文件，均依形式審查原則處理之；此乃因強制執行之
    目的，在於實現債權人私法上權利，制度上將判決機關與執
    行機關分離，可以避免實現權利階段，因陷入實體爭議而使
    實現權利顯得踉蹌難行，是以強制執行貴在迅速，形式審查
    原則因然而生。次按解釋意思表示，應探求當事人之真意，
    不得拘泥於所用之辭句，民法第98條固定有明文；但此規定
    之適用，在強制執行程序之審查，亦無法逾越形式審查原則
    之界線，否則無異可能潛入實體事項之認定，自非法制所許
    。又按他債權人參與分配者，應於標的物拍賣、變賣終結或
    依法交債權人承受之日一日前，其不經拍賣或變賣者，應於
    當次分配表作成之日一日前，以書狀聲明之。逾前項期間聲
    明參與分配者，僅得就前項債權人受償餘額而受清償；如尚
    應就債務人其他財產執行時，其債權額與前項債權餘額，除
    有優先權者外，應按其數額平均受償。強制執行法第32條定
    有明文。
三、經查：
（一）抗告人於108年1月間執原法院104年4月13日南院崑92執廉
      字第40465號債權憑證，聲請就債務人黃石定之不動產為
      強制執行；其聲請狀中記載「訴訟標的金額或價額：40,9
      46,709元」，「請求事項」中係記載「債務人應連帶給付
      債權人40,946,709元，及自87年12月8日起至清償日止，
      按週年利率百分之9.12計算之利息，並自88年3月15日起
      至清償日止，按上開利率百分之20計算之違約金。」等文
      字，有本院調閱之前開執行卷宗可參。準此，抗告人於強
      制執行聲請狀記載之標的金額及請求事項，已非常明確記
      載其聲請執行之金額；執行法院就抗告人之聲請執行金額
      、執行名義等文件，本於形式審查原則審查執行程序要件
      ，以上開明確之記載內容觀之，並無任何在形式上認定之
      不明、模稜、窒礙、疑義之情形。抗告人雖主張其書狀並
      未記載一部執行，且已繳足全數執行費，並已於108年12
      月9日具狀更正，其執行金額之聲請內容真意為「400,946
      ,709元」云云；然執行法院基於形式審查原則，就抗告人
      之書狀內容，已足認定其聲請金額並非債權金額之全部，
      此認定本不以抗告人有此記載為必要；而執行費之繳納，
      既已繳足，即屬合於此部分程序要件，縱有溢繳，亦可能
      為留待後續追加執行之用，並無因此即可執以推翻抗告人
      在書狀中明確記載之執行金額之餘地，否則執行程序之審
      查，將可能懸於不確定的認定狀態，與形式審查原則及執
      行貴在迅速等制度設計意旨，顯有悖逆。
（二）又抗告人之聲請強制執行內容，並無意思表示不明或無法
      決定原意之情形，則其聲請並無錯誤而須更正之問題。抗
      告人於108年12月間具狀聲請更正為上開執行金額，應屬
      同一執行名義之追加執行，而非更正。依上說明，抗告人
      於108年12月9日追加執行，自應受強制執行法第32條規定
      之限制。而依本院調閱之上開執行卷宗，系爭執行之不動
      產係於108年10月1日拍定，抗告人於108年12月始追加執
      行3億6,000萬元（計算式：400,946,709-40,946,709＝360
      ,000,000元），係屬於拍定後所為之追加執行，依強制執
      行法第32條2項規定，僅得就前開基準時即拍賣之日一日
      前之債權人受償餘額而受清償。抗告人主張其追加執行部
      分並非劣後債權云云，容難採納。況抗告人就執行法院於
      108年12月26日製作之強制執行金額分配表，提起分配表
      異議之訴，聲明求為判決就分配表[表1]之【次序8】所列
      ，抗告人之借款債權原本金額應更正為400,946,709元，
      且應以400,946,709元為基準，核算此次序中所孳生之利
      息及違約金等情（執行費部分上訴最高法院中，不予贅述
      ），經原審法院於109年9月8日駁回抗告人此部分請求，
      抗告人就此部分並未上訴，已告確定，此有原法院109年
      度重訴字第99號民事判決及本院109年度上字第337號民事
      判決在卷可稽（見本院卷第41至53頁、55至59頁），抗告
      人已不得再為相反主張，是抗告人於本件聲明異議 ，再
      主張其係漏載或誤繕，而非追加執行云云，尚無足採。
四、綜上所述，原審司法事務官及原裁定駁回抗告人之異議，均
    無不合。抗告意旨仍執陳詞，指摘原裁定不當，求為廢棄云
    云，為無理由，應予駁回。
五、據上論結，本件抗告為無理由。依強制執行法第30條之1，
    民事訴訟法第495條之1第1項、第449條第1項、第95條、第7
    8條，裁定如主文。
中　　華　　民　　國　　110 　年　　5 　　月　　3 　　日
                  民事第二庭    審判長法　官  高榮宏

                                      法  官  黃瑪玲

                                      法  官  陳春長
上為正本係照原本作成。
本裁定除以適用法規顯有錯誤為理由外，不得再抗告。如提再抗
告，應於收受送達後十日內向本院提出再抗告狀（須附繕本），
並繳納再抗告費新台幣一千元。
提起再抗告應委任律師或具有律師資格之人之委任狀；委任有律
師資格者，另應附具律師資格證書及釋明委任人與受任人有民事
訴訟法第466條之1第1項但書或第2項所定關係之釋明文書影本。
中　　華　　民　　國　　110 　年　　5 　　月　　3 　　日

                                      書記官  邱斈如  
【附註】
民事訴訟法第495條之1第2項準用同法第466條之1第1、2項規定
：
⑴對於第二審判決上訴，上訴人應委任律師為訴訟代理人。但上
  訴人或其法定代理人具有律師資格者，不在此限。
⑵上訴人之配偶、三親等內之血親、二親等內之姻親，或上訴人
  為法人、中央或地方機關時，其所屬專任人員具有律師資格並
  經法院認為適當者，亦得為第三審訴訟代理人。
民事訴訟法第466條之2第1項：
  上訴人無資力委任訴訟代理人者，得依訴訟救助之規定，聲請
  第三審法院為之選任律師為其訴訟代理人。